【裁判字號】    91,交訴,157
【裁判日期】    920129
【裁判案由】    偽造文書等
【裁判全文】
臺灣板橋地方法院刑事判決                        九十一年度交訴字第一五七號
    公  訴  人  臺灣板橋地方法院檢察署檢察官
    被      告  甲○○  男  三.
右列被告因偽造文書等案件，經檢察官聲請簡易判決處刑（聲請案號：九十一年度偵
字第一七七七五號），本院認不宜以簡易判決處刑，改依通常程序審理，本院判決如
左：
    主  文
甲○○行使偽造私文書，足以生損害於公眾及他人，處有期徒刑貳月，如易科罰金，
以佰元折算壹日，如附表編號一、二、三、四所示偽造之「乙○○」署押貳拾貳枚
均沒收；又服用酒類，不能安全駕駛動力交通工具而駕駛，處罰金貳萬元，如易服勞
役，以佰元折算壹日。
    事  實
一、甲○○於民國（下同）九十一年七月四日十九時許，在臺北市內湖區附近之任職
    公司內，與公司同事飲酒，於翌日即九十一年七月五日凌晨三時三十分許，飲酒
    後呼氣所含酒精濃度已超過法定標準（每公升０‧二五毫克）達於每公升０‧七
    ０毫克後，已處於不能安全駕駛動力交通工具狀態，其仍自該公司處駕駛車牌號
    碼二Ａ─二八一五號自用小客車上路，欲返回其位於桃園縣龜山鄉憲光二村四十
    七號之住處，沿國道一號公路南向行駛，迨同日凌晨四時四分許，因其於國道一
    號公路南向三十五點三公里處任意停車於外側路肩，為警取締並實施酒精濃度測
    試之際，甲○○為避免處罰，竟向警方佯稱其係乙○○（按乙○○係甲○○之弟
    ），執勤警員即開立內政部警政署國道公路警察局舉發違反道路交通管理事件通
    知單（下稱違規通知單，每份均有通知聯、移送聯、迴覆聯三聯）交由甲○○簽
    收，甲○○即基於行使偽造私文書之犯意，在如附表編號一所示違規通知單移送
    聯上「收受通知聯者簽章」欄、迴覆聯上「回覆機關章戳」欄內偽造「乙○○」
    簽名、指印之署押共四枚，表示受領該違規通知單後，進而於警員當場檢定列印
    之如附表編號二所示酒精濃度測試單之被測人欄位內，偽造「乙○○」署名、指
    印各一枚，復同時將該份違規通知單及酒精濃度測試單提出行使交還予執勤之警
    員，足生損害於乙○○之權益及警察暨監理機關對於交通違規駕駛人年籍資料管
    理之正確性。嗣甲○○經警帶返內政部警政署國道公路警察局第一警察隊泰山分
    隊製作警訊筆錄時，更冒用乙○○名義應訊，甲○○並基於偽造署押之犯意，於
    同日凌晨五時二十分許，在該分隊承辦警員製作之如附表編號三、四所示偵詢（
    調查）筆錄及逮捕通知書上，接續偽簽「乙○○」署名及指印等署押共十六枚，
    使乙○○本人受有刑事訴追之危險及影響司法機關犯罪偵查之正確性，均足以生
    損害於乙○○本人及司法機關。甲○○並於案發後，在有偵查犯罪職權之公務員
    查知其為犯人前，於九十一年七月十八日，主動前往國道公路警察局第一警察隊
    陳述犯罪事實而接受裁判。
二、案經甲○○於犯罪被發覺前自首而由國道公路警察局第一警察隊報請臺灣板橋地
    方法院檢察署檢察官偵查起訴。
    理  由
一、右揭事實，業據被告迭於警訊、偵查及本院審理時坦承不諱，核與證人即被害人
    乙○○於警訊時證述之情節相符，並有違規通知單通知聯、移送聯暨迴覆聯各一
    紙、酒精濃度測試單一紙、刑法第一百八十五條之三案件測試觀察紀錄表影本一
    紙、內政部警政署國道公路警察局第一警察隊九十一年七月五日偵詢（調查）筆
    錄影本一份、國道公路警察局第一警察隊逮捕通知書影本一份附卷可稽。本件事
    證已臻明確，被告犯行洵堪認定，應予依法論處。
二、按被告在交通違規通知單偽造「乙○○」姓名及指印，自不待依據習慣或特約，
    單從形式上觀察，即足以知悉係表示由「乙○○」名義出具領收通知聯之證明，
    此與事先印妥內容之收據上偽簽他人姓名之情形，無分軒輊，當然屬於刑法第二
    百十條所稱之私文書（參照最高法院八十三年臺上字第之六六三一號判例）；又
    被告於酒精濃度測試單上簽名，依習慣其用意在證明係對被告所為之測試及對測
    試結果無異議，具有刑法第二百二十條第一項所規定之準文書性質，應以私文書
    論；至逮捕通知書純係員警為證明確依刑事訴訟法之規定而為，被告在上開逮捕
    通知書偽造「乙○○」之簽名及指印，並無任何表明為文書之意，應僅成立偽造
    署押罪。核被告所為，係犯刑法第二百十六條、第二百十條之行使偽造私文書罪
    、同法第二百十七條第一項之偽造署押罪、同法第一百八十五條之三之服用酒類
    不能安全駕駛動力交通工具而駕駛罪。公訴人雖認被告所犯偽造署押之行為（即
    被告在如附表編號三、四所示偵詢（調查）筆錄、逮捕通知書上，接續偽簽「乙
    ○○」署名及指印之行為），為行使偽造署押之行為所吸收，而不另論罪（按行
    使偽造署押之行為，係刑法所不罰之行為，詳如後述），惟公訴人起訴之事實既
    已論及被告偽造署押之行為，本院自得予以審判，併此敘明。又被告為警查獲後
    ，於該次查獲後均冒「乙○○」之名應訊，而先後於附表編號一、二之違規通知
    單、酒精濃度測試單偽造署押後提出交還警員而行使偽造私文書，及於附表編號
    三、四所示之偵詢（調查）筆錄及逮捕通知書上偽造署押之行為，均屬一貫犯意
    接續多次之行為，被告顯係基於單一行使偽造私文書及單一偽造署押之犯意，公
    訴人認被告基於概括犯意反覆為之而係連續犯，即有誤會。另被告於違規通知單
    移送聯、迴覆聯內及酒精濃度測試單上偽造「乙○○」署名、指印，係偽造該私
    文書之部分行為，其偽造該私文書之低度行為，復為行使偽造私文書之高度行為
    所吸收，均不另論罪；至被告所犯行使偽造私文書及偽造署押行為，係被告出於
    單一冒名之意思決定，而冒用「乙○○」名義為簽捺署名及指印，且在時空上又
    存有緊密關係，應為自然之行為單數，是以被告係一行為觸犯行使偽造私文書罪
    、偽造署押罪，為想像競合犯，應依刑法第五十五條之規定，從一重以行使偽造
    私文書一罪論處。至被告所犯上開行使偽造私文書及服用酒類不能安全駕駛動力
    交通工具而駕駛二罪間，犯意各別，行為互殊，應分論併罰。被告於犯前揭行使
    偽造私文書罪未發覺前，向國道公路警察局第一警察隊警員自承犯罪，並為願接
    受裁判之表示，此有國道公路警察局第一警察隊刑事案件報告書在卷可憑，應依
    刑法第六十二條前段自首之規定減輕其刑。爰審酌被告明知酒精成分對人之意識
    能力具有不良影響，超量飲酒後將導致對於週遭事務之辨識及反應能力較平常薄
    弱，倘駕駛汽車行駛於道路，將對自身及一般往來公眾造成高度危險，惟仍於服
    用酒類不能安全駕駛之情形下，貿然駕駛汽車上路，嗣為警攔檢實施酒精濃度測
    試檢定後，為脫免交通處罰及刑事責任，竟又擅自冒用胞弟名義接受酒精濃度檢
    測及應訊，非但危及一般道路用路人之安全，亦使其胞弟無端蒙受訴追及處罰之
    不利益，惟念及被告所生危害尚非重大，及犯罪後尚知坦承犯行，態度良好，暨
    其素行、犯罪之動機、目的、手段等一切情狀，分別量處如主文所示之刑，並諭
    知易科罰金及易服勞役之折算標準，以示懲儆。
三、公訴意旨另以：被告甲○○於九十一年七月四日，在該分隊承辦警員製作之如附
    表編號三、四所示偵偵詢（調查）筆錄及逮捕通知書上，偽簽「乙○○」署名及
    指印等署押後，持向員警行使，因認被告涉犯刑法第二百十六條、第二百十七條
    之行使偽造署押罪嫌云云，雖被告迭於警訊、偵查及本院審理時均坦承其行使偽
    造署押之行為，惟按行為之處罰，以行為時之法律有明文規定者，為限，刑法第
    一條定有明文，又行使刑法第二百十條至第二百十五條之文書者，依偽造、變造
    文書或登載不實事項或使登載不實事項之規定處斷，同法第二百十六條亦有明文
    ，則行使刑法第二百十七條之偽造署押，尚非屬刑法第二百十六條之規範範疇，
    即行使偽造署押之行為，尚與刑法第二百十六條之構成要件不符，依刑法第一條
    所揭櫫之罪刑法定主義，就被告前揭行使偽造署押之行為，自不能以刑法第二百
    十六條相繩，則被告被訴之行使偽造署押行為，本應為無罪之諭知，惟公訴人認
    此部分與前開被告所犯偽造署押罪部分，有實質上一罪之吸收犯關係，爰不另為
    無罪之諭知，附此敘明。
四、至如附表編號一、二、三、四所示偽造之「乙○○」簽名及指印共二十二枚，均
    應依刑法第二百十九條規定，不問屬於犯人與否，併為沒收之諭知。
據上論斷，應依刑事訴訟法第四百五十二條、第二百九十九條第一項前段，刑法第二
百十六條、第二百十條、第二百十七條第一項、第一百八十五條之三、第五十五條、
第六十二條前段、第四十一條第一項前段、第四十二條第二項、第二百十九條，罰金
罰鍰提高標準條例第二條，判決如主文。
本案經檢察官侯靜雯到庭執行職務
中      華      民      國    九十二    年      一      月    二十九    日
                                      臺灣板橋地方法院刑事第六庭
                                          法  官  林海祥
右正本證明與原本無異。
如不服本判決，應於判決送達後十日內，向本院提出上訴狀。
                                          書記官  陳映孜
中      華      民      國    九十二    年      一      月    二十九    日
附表：
┌────┬─────────────┬───────────────┐
│  編號  │          名  稱          │     偽造之署押               │
├────┼─────────────┼───────────────┤
│        │                          │                              │
│   一   │  內政部警政署國道公路警  │ 移送聯之「收受通知聯者」簽章 │
│        │  察局舉發違反道路交通管  │ 欄、迴覆聯之「回覆機關章戳」 │
│        │  理事件通知單（號碼為Ｚ  │ 欄上之偽造「乙○○」署押四枚 │
│        │  00000000號）    │ （即簽名、指印各二枚）       │
│        │                          │                              │
├────┼─────────────┼───────────────┤
│   二   │  酒精濃度測試單          │ 「被測人」欄上偽造「乙○○」 │
│        │                          │ 署押二枚（即簽名、指印各一枚 │
│        │                          │  ）                          │
│        │                          │                              │
├────┼─────────────┼───────────────┤
│   三   │  國道公路警察局第一警察  │ 於該通知上偽造「乙○○」署押 │
│        │  隊逮捕通知              │ 二枚（即簽名、指印各一枚）   │
│        │                          │                              │
├────┼─────────────┼───────────────┤
│   四   │  國道公路警察局第一警察  │ 於該筆錄上偽造「乙○○」署押 │
│        │  隊九十一年七月五日偵詢  │ 十四枚（即簽名二枚、指印十二 │
│        │  （調查）筆錄            │ 枚）                         │
│        │                          │                              │
└────┴─────────────┴───────────────┘


司法院資訊處製作；財團法人民間司法改革基金會備份。
